【裁判字號】    97,訴,403
【裁判日期】    970229
【裁判案由】    違反毒品危害防制條例
【裁判全文】
臺灣彰化地方法院刑事判決               97年度訴字第403號
公  訴  人  臺灣彰化地方法院檢察署檢察官
被      告  甲○○
上列被告因違反毒品危害防制條例案件，經檢察官提起公訴（96
年度毒偵字第6255號、97年度毒偵字第313 號），本院合議庭裁
定由受命法官獨任進行簡式審判程序，茲判決如下：
    主  文
甲○○施用第一級毒品，累犯，處有期徒刑陸月；又施用第一級
毒品，累犯，處有期徒刑柒月。應執行有期徒刑壹年。
    犯罪事實
一、甲○○曾於民國94年間因違反毒品危害防制條例案件，經本
    院以94年度訴字第298 號刑事判決判處有期徒刑9 月確定；
    復於94年間因施用第2 級毒品案件，經臺灣嘉義地方法院以
    94年度嘉簡字第1136號刑事簡易判決判處有期徒刑5 月確定
    ；另於95年間因詐欺案件，經臺灣嘉義地方法院以95年度嘉
    簡字第182 號刑事簡易判決判處有期徒刑3 月確定，前揭施
    用第2 級毒品、詐欺2 罪，經聲請法院裁定應執行有期徒刑
    7 月確定後，經移送與首揭違反毒品危害防制條例案件接續
    執行，於95年10月14日縮短刑期假釋出監並付保護管束，並
    於95年11月19日保護管束期滿，視為執行完畢。其前於92年
    間因施用毒品案件，經本院以92年度毒聲字第1160號裁定送
    勒戒處所觀察、勒戒後，認無繼續施用毒品之傾向，於92年
    8 月20日觀察、勒戒執行完畢釋放，經臺灣彰化地方法院檢
    察署檢察官以92年度毒偵字第1281號為不起訴處分確定。詎
    其不知悔改，明知海洛因業經公告為毒品危害防制條例第2
    條第2 項第1 款所列管之第1 級毒品，不得非法持有、施用
    ，復分別基於施用第1 級毒品海洛因之犯意，於前揭觀察、
    勒戒執行完畢釋放後5 年內，(一)於96年10月7 日下午3 時許
    ，在其位於彰化縣大城鄉○○路429 號住處內，將海洛因摻
    水以注射針筒注入體內之方式，施用第1 級毒品海洛因1 次
    ；(二)於96年11月15日下午3 時許，在其同上址住處內，將海
    洛因摻入香菸內點燃吸用之方式，施用第1 級毒品海洛因1
    次。嗣其分別於96年10月9 日下午2 時30分、96年11月16日
    晚上10時15分，於有偵查犯罪權限之公務員尚未發覺其上揭
    施用海洛因犯行前，主動向該管公務員即警員自首其上揭施
    用海洛因犯行而接受裁判，且分別於96年10月9 日下午2 時
    30分、同年11月16日晚上11時55分採尿送驗後，始知上情。
二、案經甲○○自首由彰化縣警察局芳苑分局先後報請臺灣彰化
    地方法院檢察署檢察官偵查起訴後，由本院改依簡式審判程
    序審理。
    理  由
一、本案被告甲○○所犯係死刑、無期徒刑、最輕本刑為3 年以
    上有期徒刑以外之罪，其於準備程序就前揭被訴事實為有罪
    之陳述，經受命法官告知簡式審判程序之旨，並聽取其與公
    訴人之意見後，本院認無不得或不宜改依簡式審判程序進行
    之處，爰依刑事訴訟法第273 條之1 第1 項、第284 條之1
    ，裁定本案由受命法官獨任進行簡式審判程序，合先敘明。
二、訊據被告對其分別於上揭時、地，施用第1 級毒品海洛因各
    1 次之事實，坦承不諱（參見本院97年2 月20日審判筆錄）
    另查：
  (一)被告係分別於96年10月9 日下午2 時30分、同年11月16日晚
    上11時55分，經警方採集被告尿液送驗結果，均呈嗎啡陽性
    反應，此有詮昕科技股份有限公司（下稱詮昕公司）96年10
    月22日報告編號6A150013號濫用藥物尿液檢驗報告及委託檢
    驗尿液代號與真實姓名對照表各1 份（參見臺灣彰化地方法
    院檢察署96年度毒偵字第6255號偵查卷宗第6 頁、第7 頁）
    、詮昕公司96年12月6 日報告編號6B300078號濫用藥物尿液
    檢驗報告及委託檢驗尿液代號與真實姓名對照表各1 份（參
    見臺灣彰化地方法院檢察署97年度毒偵字第313 號偵查卷宗
    第5 頁、第6 頁）附卷可稽，足見被告確有分別施用第1 級
    毒品海洛因之事實，應可認定。
  (二)按海洛因施用入人體後水解還原成嗎啡，再循嗎啡之代謝方
    式排出體外，業據行政院衛生署藥物食品檢驗局73藥檢壹字
    第030221號函說明綦詳，且依醫學臨床實驗及根據英國藥學
    會出版Isolation and Indentification of Drugs一書第2
    版載明：口服或注射海洛因後可快速吸收，並於血液中迅速
    代謝成6 —乙醯嗎啡，然後轉變成嗎啡；再毒品施用後於尿
    液、血液中可檢出之最大時限，與施用劑量、施用頻率、施
    用方式、施用者飲水量之多寡、個人體質、檢體收集時間點
    及所用檢測方法之靈敏度等因素有關，因個案而異，一般於
    尿液中可檢出之最大時限，古柯鹼為施用後1 至4 天、海洛
    因為2 至4 天、嗎啡為2 至4 天、大麻為1 至10天、安非他
    命為1 至4 天、甲基安非他命為1 至5 天、MDMA為1 至4 天
    、MDA 為1 至4 天、Ketamine為2 至4 天等語，業經行政院
    衛生署管制藥品管理局以92年7 月23日管檢字第0920005609
    號函載明明確。是依上開說明，佐以被告前揭尿液檢驗報告
    ，被告自白於前揭時間，分別有施用第1 級毒品海洛因各1
    次等語，核與前揭事證相符，應堪採信。
  (三)另犯毒品危害防制條例第10條施用第1 級毒品之罪者，檢察
    官應先將被告送勒戒處所觀察、勒戒，經觀察、勒戒後，認
    無繼續施用毒品傾向者，應由檢察官為不起訴之處分，且經
    觀察、勒戒執行完畢釋放後，5 年內再犯第10條之罪，檢察
    官應依一般刑事訴訟程序予以起訴論罪科刑，此觀諸毒品危
    害防制條例第20條第1 項、第2 項、第23條第2 項前段規定
    自明。經查，被告前於92年間因施用毒品案件，經本院以92
    年度毒聲字第1160號裁定送勒戒處所觀察、勒戒後，認無繼
    續施用毒品之傾向，於92年8 月20日觀察、勒戒執行完畢釋
    放，經臺灣彰化地方法院檢察署檢察官以92年度毒偵字第12
    81號為不起訴處分確定等情之事實，此有臺灣高等法院被告
    前案紀錄表、臺灣彰化地方法院檢察署刑案資料查註紀錄表
    各1 份附卷可參。被告前既曾因施用毒品案件，經觀察、勒
    戒後，復於前開觀察、勒戒執行完畢釋放後5 年內，各再犯
    本案施用毒品之2 罪，依毒品危害防制條例第23條第2 項之
    規定，均屬應依法論罪科刑之行為，依前開說明，本案被告
    上開所為，係於92年8 月20日觀察、勒戒執行完畢釋放後5
    年內，各再犯毒品危害防制條例第10條第1 項施用第1 級毒
    品罪，本案事證明確，被告上開犯行洵堪認定。
三、按海洛因為毒品危害防制條例第2 條第2 項第1 款所明定之
    第1 級毒品。核被告於犯罪事實欄一(一)(二)部分所為，均係犯
    同條例第10條第1 項之施用第1 級毒品罪。被告各持有第1
    級毒品進而施用，持有之低度行為各為施用之高度行為所吸
    收，均不另論持有毒品之罪。被告所犯上開2 罪，犯意各別
    ，行為互異，應分論併罰。另查，被告曾於94年間因違反毒
    品危害防制條例案件，經本院以94年度訴字第298 號刑事判
    決判處有期徒刑9 月確定；復於94年間因施用第2 級毒品案
    件，經臺灣嘉義地方法院以94年度嘉簡字第1136號刑事簡易
    判決判處有期徒刑5 月確定；另於95年間因詐欺案件，經臺
    灣嘉義地方法院以95年度嘉簡字第182 號刑事簡易判決判處
    有期徒刑3 月確定，前揭施用第2 級毒品、詐欺2 罪，經聲
    請法院裁定應執行有期徒刑7 月確定後，經移送與首揭違反
    毒品危害防制條例案件接續執行，於95年10月14日縮短刑期
    假釋出監並付保護管束，並於95年11月19日保護管束期滿，
    視為執行完畢等情，此有臺灣高等法院被告前案紀錄表、臺
    灣彰化地方法院檢察署刑案資料查註紀錄表各1 份存卷可考
    ，其於5 年內故意再犯本案有期徒刑以上之2 罪，應依刑法
    第47條第1 項之規定，均論以累犯，並各加重其刑。再被告
    於有偵查犯罪權限之公務員尚未發覺其上揭施用海洛因犯行
    前，先後主動向該管公務員即員警自首其上揭施用海洛因犯
    行而接受裁判等情，此有被告警詢筆錄各1 份及本院刑事庭
    公務電話記錄1 紙附卷可參，爰依刑法第62條前段規定減輕
    其刑，並依法先加後減之。爰審酌被告前因施用毒品案件，
    經觀察、勒戒執行完畢釋放後，猶無法戒絕毒癮，復分別犯
    本案施用毒品之2 罪，顯見其意志不堅，亦無戒毒悔改之意
    ，有違政府制定毒品危害防制條例之立法意旨，惟念其施用
    毒品之手段，施用毒品乃自戕一己之身體健康，尚未對他人
    造成危害，且犯後已坦承犯行，態度良好等一切情狀，各量
    處如主文所示之刑，並定其應執行之刑。又被告上揭所為之
    犯罪時間，均係在96年4 月24日以後所犯，核與中華民國96
    年罪犯減刑條例第2 條第1 項之應減刑規定不符，自均不應
    予減輕其刑，附此敘明。
據上論斷，應依刑事訴訟法第273 條之1 第1 項、第299 條第1
項前段，毒品危害防制條例第10條第1 項，刑法第11條前段、第
47條第1 項、第62條前段、第51條第5款，判決如主文。
本案經檢察官吳芙如到庭執行職務。
中    華    民    國    97    年    2     月    29    日
                  刑事第八庭      法  官  唐中興
以上正本證明與原本無異。
如不服本判決，應於判決送達後10日內，向本院提出上訴書狀，
上訴書狀應「敘述具體上訴理由」，並按他造當事人之人數附繕
本。「切勿逕送上級法院」。
中    華    民    國    97    年    2     月    29    日
                                  書記官  吳政
【附錄本案判決論罪科刑法條全文】：
毒品危害防制條例第10條
施用第1級毒品者，處6月以上5年以下有期徒刑。
施用第2級毒品者，處3年以下有期徒刑。


司法院資訊處製作；財團法人民間司法改革基金會備份。
